【裁判字號】    98,上訴,2714
【裁判日期】    980720
【裁判案由】    毒品危害防制條例
【裁判全文】
臺灣高等法院刑事判決                98年度上訴字第2714號
上  訴  人
即  被  告  甲○○
                    （另案在臺灣臺北監獄臺北分監執行）
上列上訴人因違反毒品危害防制條例案件，不服臺灣板橋地方法
院98年度訴字第390 號，中華民國98年3 月20日第一審判決（起
訴案號：臺灣板橋地方法院檢察署97年度撤緩偵字第356 號），
提起上訴，本院判決如下：
    主  文
上訴駁回。
    理  由
一、依刑事訴訟法第350 條、第361 條、第362 條、第367 條規
    定，不服地方法院之第一審判決而上訴者，須提出上訴書狀
    ，並應敘述具體理由，為上訴必備之程式；其所提出之書狀
    未敘述上訴理由，或僅曾以言詞陳述上訴理由者，均應於上
    訴期間屆滿後20日內補提理由書於第一審法院。第一審法院
    經形式審查，認逾期未補提上訴理由者，應定期間先命補正
    ；逾期未補正者，為上訴不合法律上之程式，應以裁定駁回
    。倘已提出上訴理由，但所提非屬具體理由者，則由第二審
    法院以上訴不合法律上之程式，判決駁回。而所謂具體理由
    ，必係依據卷內既有訴訟資料或提出新事證，指摘或表明第
    一審判決有何採證認事、用法或量刑等足以影響判決本旨之
    不當或違法，而構成應予撤銷之具體事由，始克當之（例如
    ：依憑證據法則具體指出所採證據何以不具證據能力，或依
    憑卷證資料，明確指出所為證據證明力之判斷如何違背經驗
    、論理法則）；倘僅泛言原判決認定事實錯誤、違背法令、
    量刑失之過重或輕縱，而未依上揭意旨指出具體事由，或形
    式上雖已指出具體事由，然該事由縱使屬實，亦不足以認為
    原判決有何不當或違法者（例如：對不具有調查必要性之證
    據，法院未依聲請調查亦未說明理由，或援用證據不當，但
    除去該證據仍應為同一事實之認定），皆難謂係具體理由，
    俾與第二審上訴制度旨在請求第二審法院撤銷、變更第一審
    不當或違法之判決，以實現個案救濟之立法目的相契合，並
    節制濫行上訴（最高法院97年度台上字第892 號判決意旨參
    照）。又依刑事訴訟法第367 條之文義及立法意旨，僅於「
    上訴書狀未敘述上訴理由」之情形，為保障上訴人之權益，
    始有補正之問題。至有無敘述理由，第一審法院僅作形式上
    之審查，如上訴書狀形式上已敘述不服原判決之意旨者，即
    與未敘述上訴理由之情形有別，無庸再命補正；至於其理由
    是否具體，則屬第二審法院審查之範圍，亦不在命補正之列
    。亦即上訴書狀已記載理由，並有具體之敘述時，其上訴既
    屬合法，第二審法院固應就其理由之是否可取，為實體之審
    理及判斷；如認其上訴書狀雖記載理由，但並未具體敘述時
    ，則無須再命補正，可逕認其上訴不合法，以判決駁回之（
    最高法院97年度台上字第3889號判決意旨參照）。
二、本件上訴人即被告甲○○不服原審判決，提起上訴，其於98
    年4 月10日提出上訴理由狀稱：其於96年4 月至98年1 月主
    動參加美沙冬替代療法，期間內於96年10月9 日為警查獲吸
    食一級毒品，又於97年1 月經板橋地檢署檢察官宣告緩起訴
    ，並須配合尿液檢測，於檢測期間又驗出二級毒品反應，經
    簡易判決6 月（執行中），只因如此撤銷其緩起訴之權益，
    並予認定前案吸食一級毒品犯行判處10月，實乃違背法令，
    自95年9 月1 日政府推動美沙冬替代療法，效果良好，並有
    法條規範「在尚未為警查獲前每人皆有一次免訴之權益」，
    為此請求給予其自新機會，維持法治之權益云云。
三、經查：本件原判決依被告於原審審理時坦承不諱，及引用檢
    察官起訴書關於證據部分之記載，足徵被告自白與事實相符
    ，認定被告確有施用第一級毒品之犯行，並審酌被告為累犯
    ，曾有施用毒品之前科，且經觀察、勒戒程序，仍無法戒除
    ，復又觸犯本件犯行，顯示其無戒絕之決心，然被告係傷害
    自身健康，本件施用第一級毒品僅1 次，且犯後坦承犯行，
    態度尚屬良好等一切情狀，並參酌公訴人之求刑及被告之意
    願，量處有期徒刑10月等情，均已詳敘其所憑證據、認定理
    由及量刑依據。從形式上觀察，原判決並無認定事實錯誤、
    量刑瑕疵或違背法令之情形。至於被告上訴所稱依毒品危害
    防制條例第21條第2 項規定，「在尚未為警查獲前每人皆有
    一次免訴之權益」一節，按毒品危害防制條例第21條第2 項
    規定：依前項規定治療中經查獲之被告應由檢察官為不起訴
    處分，但以一次為限。所稱「依前項規定治療中經查獲」，
    係指依該條第1 項規定，犯同條例第10條之罪者，於犯罪未
    發覺前，即自動向行政院衛生署指定之醫療機構請求治療，
    而於治療中始經查獲該項未發覺之犯罪而言；至於治療中再
    犯施用毒品之罪經查獲者，則不包括在內（最高法院98年度
    台上字第2735號判決要旨參照）；且本條立法之目的，在於
    鼓勵施用毒品者在犯罪未發覺前，自動藉由專責醫療機構之
    治療達到戒斷毒癮之目的，而以醫療機構之治療代替由刑事
    司法程序實施之觀察、勒戒及強制戒治等處遇，故施用毒品
    者既然在犯罪未發覺前，自動向醫療機構請求治療戒除毒癮
    ，在治療階段有專業醫療人員使用合法藥物取代及減輕其對
    毒品之依賴，則在接受治療後或在療程實施中當無繼續施用
    毒品之必要。因此毒品危害防制條例第21條第2 項關於「依
    前項規定治療中經查獲之被告，應由檢察官為不起訴處分」
    之規定，依上揭說明及該條文文義，係指被告在「請求治療
    之前」施用毒品之犯行，而在治療中被有偵查犯罪權限公務
    員查獲之情形而言；於請求治療後，乃至治療中，另有施用
    毒品犯行遭查獲，則無從適用毒品危害防制條例第21條第2
    項規定獲不起訴處分之寬典，否則不啻以該「治療」為護身
    符而得毫無忌憚施用，顯非立法本意。查被告於參加美沙冬
    替代療法期間，又再施用第一級毒品，其於治療期間再犯為
    警查獲，顯與上開說明不符，自無毒品危害防制條例第21條
    第2 項之適用，暨該替代療法並非其得一再施用毒品之護身
    符，被告所執上訴意旨顯為曲解上開美意，一邊繼續吸毒，
    一邊求治，藉以脫免法律約束（86年立法院院會記錄毒品危
    害防制條例第21條增訂之立法理由同此意旨），被告仍應受
    法律之拘束，而無任何豁免之權，亦不足以認為原判決有何
    不當或違法，核非上開法條規定之上訴應敘述之具體理由。
    被告復未另外具體指摘原審判決關於認定事實、適用法律及
    量刑等事項，究有何違法或不當之具體情形。揆諸上開說明
    ，本件上訴未敘述具體理由，本院亦無須再命補正，其上訴
    不合法，應予駁回，並不經言詞辯論為之。
據上論斷，應依刑事訴訟法第367 條前段、第372 條，判決如主
文。
中    華    民    國    98    年    7     月    20    日
                  刑事第十五庭  審判長法  官  吳昭瑩
                                      法  官  張傳栗
                                      法  官  李正紀
以上正本證明與原本無異。
如不服本判決，應於收受送達後10日內向本院提出上訴書狀，其
未敘述上訴之理由者並得於提起上訴後10日內向本院補提理由書
（均須按他造當事人之人數附繕本）「切勿逕送上級法院」。
                                      書記官  鄭信昱
中    華    民    國    98    年    7     月    20    日


司法院資訊處製作；財團法人民間司法改革基金會備份。
